臺灣高等法院刑事判決
110年度上訴字第3166號
上  訴  人  
即  被  告  徐嘉妤



輔  佐  人  
即被告配偶  徐世閔
上列上訴人即被告因洗錢防制法等案件，不服臺灣宜蘭地方法院
110年度訴字第11號，中華民國110年9月8日第一審判決（起訴案
號：臺灣宜蘭地方檢察署108年度偵字第5511號、109年度偵字第
3243號），提起上訴，本院判決如下：
    主  文
原判決撤銷。
徐嘉妤犯如附表一「宣告刑及沒收」欄所示之罪，各處如附表一
「宣告刑及沒收」欄所示之刑及沒收。均緩刑貳年，緩刑期間付
保護管束，並於緩刑期內完成貳場次之法治教育課程，及應於本
判決確定後陸個月內向公庫支付新臺幣貳萬元。
    事  實
一、徐嘉妤為成年人，依其智識程度及社會經驗，可知悉在一般
    正常情況下，有使用帳戶收受、提領款項需求之人，概均會
    以自己之帳戶進出，以避免假手他人帳戶之風險或爭議，實
    無委由他人提供帳戶收受及提領款項後，再予轉交之必要，
    其可預見倘承諾給予代為提領款項之人報酬，顯不合乎常情
    ，渠等所為極有可能係詐欺集團為收取詐欺所得款項，而使
    用人頭帳戶及領款車手隱匿詐欺所得之去向、所在，然因貪
    圖報酬，竟仍抱持上情縱使屬實亦不違背其本意之不確定故
    意，經由社群網站臉書（Facebook）之「宜蘭人找工作」社
    團輾轉與真實年籍姓名不詳自稱「宋浩宇」之成年人聯繫後
    ，基於與「宋浩宇」共同意圖為自己不法之所有之詐欺取財
    、洗錢之犯意聯絡，於民國108年8月20日同時提供其所申設
    之華南商業銀行羅東分行帳戶（帳號000000000000000，下
    稱華南銀行帳戶）、臺北富邦商業銀行羅東分行帳戶（帳號
    000000000000000，下稱富邦銀行帳戶）及臺灣中小企業銀
    行羅東分行帳戶（帳號00000000000000，下稱臺灣中小企銀
    帳戶）3個帳戶與「宋浩宇」，約定待詐欺款項匯入後，再
    依「宋浩宇」之指示前往領款交予「宋浩宇」，即可獲取提
    領款項百分之4之報酬，以此方法製造金流之斷點，致無從
    追查前揭犯罪所得之去向，而掩飾或隱匿該犯罪所得。嗣「
    宋浩宇」所屬之詐欺集團成員分別為下列行為：
　㈠楊勝雄於108年8月21日16時39分許，接獲佯稱乾女兒之人來
    電借款而陷於錯誤後，即於同年月23日上午11時23分許，臨
    櫃匯款新臺幣（下同）28萬6千元至徐嘉妤之華南銀行帳戶
    ，徐嘉妤旋依「宋浩宇」之指示，於同日中午12時25分許，
    臨櫃自華南銀行帳戶提領19萬元，再操作自動櫃員機自上開
    帳戶分次提領3萬元、3萬元、3萬元、6千元後，將提領款項
    共計28萬6千元全數交予「宋浩宇」。
　㈡鄧美蓉經其姐鄧月梅告知而得悉其曾於同年8月23日上午10時
    許，接獲自稱姪子鄧仲翔之人來電借款急用，而陷於錯誤後
    ，即於同日下午3時14分許，臨櫃匯款28萬元至徐嘉妤之富
    邦銀行帳戶，徐嘉妤旋依「宋浩宇」之指示，於同日下午3
    時35分許，臨櫃自富邦銀行帳戶提領19萬元，再操作自動櫃
    員機自上開帳戶提領9萬元後，將提領款項合計28萬元悉數
    交予「宋浩宇」。
　㈢胡旻於同年8月24日下午8時40分許，與自稱「心想事成」之
    人加入通訊軟體LINE交談後，「心想事成」於同年月26日向
    其誆稱需借款10萬元急用，胡旻因而陷於錯誤，於同日匯款
    3萬元至徐嘉妤之臺灣中小企銀帳戶，徐嘉妤再依「宋浩宇
    」之指示，於同日下午3時2分許，操作自動櫃員機自臺灣中
    小企銀帳戶提領3萬元並全數交予「宋浩宇」。
二、案經楊勝雄、鄧美蓉、胡旻訴由宜蘭縣政府警察局羅東分局
    報告臺灣宜蘭地方檢察署檢察官暨臺中市政府警察局霧峰分
    局報告臺灣臺中地方檢察署檢察官呈請臺灣高等檢察署檢察
    長核轉臺灣宜蘭地方檢察署檢察官偵查起訴。
    理  由
一、本判決下列認定事實所引用之被告以外之人於審判外所為之
    供述證據資料，檢察官、上訴人即被告徐嘉妤及其輔佐人對
    本院提示之卷證，均表示對於證據能力沒有意見而不予爭執
    ，且迄至言詞辯論終結前亦未再聲明異議（見本院卷第59、
    89、90頁），本院審酌上開證據資料製作時之情況，尚無違
    法不當或證明力明顯過低之瑕疵，亦認以之作為證據，應屬
    適當；下列認定事實所引用之非供述證據，並無證據證明係
    公務員違背法定程序取得之證據，且與本件待證事實具有自
    然之關聯性，均得作為證據。
二、認定事實所憑之證據及理由
  ㈠上開犯罪事實，業據被告於本院審理時坦承不諱（見本院卷
    第94頁），並經證人即告訴人楊勝雄、鄧美蓉、胡旻於警詢
    證述明確（見宜蘭縣政府警察局羅東分局警卷【下稱警卷】
    第8至10、12至13、15至16頁），復有楊勝雄、鄧美蓉之匯
    款資料及胡旻之存摺交易明細紀錄及警製反詐騙案件紀錄表
    、受理詐騙帳戶通報警示簡便格式表、金融機構聯防機制通
    報單、受理各類案件紀錄表、警示帳戶通報單（見警卷第11
    、14、17頁、臺灣臺中地方檢察署109年度偵字第6001號卷
    【下稱偵6001卷】第25、87至95頁、108年度他字第1094號
    卷【下稱他1094卷】第12頁）、被告申設之華南銀行、富邦
    銀行、臺灣中小企銀帳戶之存摺封面及內頁交易明細、存摺
    影本、立帳申請書、客戶歷史交易清單（見警卷第29至36頁
    ）、詐騙帳戶提領明細表（見警卷第1頁、他1094卷第7頁）
    、自願性同意搜索扣押證明書、扣押筆錄、扣押物品目錄表
    （見警卷第23至25頁）、車輛詳細資料報表（車號：000-00
    00號）（見警卷第51頁）、被告手機內LINE截圖照片（見警
    卷第45至50頁）、錄影監視畫面翻拍照片（見警卷第37至44
    頁）、華南商業銀行股份有限公司108年10月7日營清字第10
    80078647號函暨所附被告帳戶開戶資料、交易明細（見偵60
    01卷第41至47頁）等件在卷可稽，是依上述補強證據已足資
    擔保被告上開任意性自白與事實相符，應可採信。
  ㈡按洗錢之前置犯罪完成，取得財產後所為隱匿或掩飾該財產
    的真實性質、來源、所在地、處置、轉移、相關的權利或所
    有權之行為，固為典型洗錢行為無疑，然於犯罪人為前置犯
    罪時，即提供帳戶供犯罪人作為取得犯罪所得之人頭帳戶，
    或於其後交付犯罪所得款項製造金流斷點，致無法查得犯罪
    所得流向等，均會產生掩飾或隱匿該犯罪不法所得真正去向
    之洗錢效果。亦即，從犯罪者之角度觀察，犯罪行為人為避
    免犯行遭查獲，會盡全力滅證，但對於犯罪之成果即犯罪所
    得，反而會盡全力維護，顯見洗錢犯罪本質上本無從確知犯
    罪行為之存在，僅為合理限制洗錢犯罪之處罰，乃以不法金
    流與特定犯罪有連結為必要。是以，依犯罪行為人取得該不
    法金流之方式，已明顯與洗錢防制規定相悖，有意規避洗錢
    防制規定，為落實洗錢防制，避免不法金流流動，自不以提
    供帳戶為限，亦包括取得款項後，將款項交予犯罪組織之其
    他成員，致無法或難以追查犯罪所得去向之洗錢結果。本次
    修法既於立法理由中明示掩飾不法所得去向之行為亦構成洗
    錢，則以匯款或交付現金等方式，致產生掩飾或隱匿不法犯
    罪所得真正去向之行為，亦屬洗錢防制法第14條第1項所規
    範之洗錢類型（最高法院108年度台上字第1744號判決意旨
    參照）。查被告於提領前揭楊勝雄、鄧美蓉、胡旻等人遭詐
    騙而匯入其金融機構帳戶之款項後，將該等款項攜至指定地
    點交付予「宋浩宇」，製造金流斷點，致無從或難以追查前
    揭犯罪所得，而掩飾或隱匿該犯罪所得之去向，自屬洗錢防
    制法所規範之洗錢行為。
  ㈢按共同正犯之成立，祇須具有犯意之聯絡，行為之分擔，既
    不問犯罪動機起於何人，亦不必每一階段犯行，均經參與（
    最高法院34年上字第862號判例意旨參照）；共同正犯間，
    非僅就其自己實施之行為負其責任，並在犯意聯絡之範圍內
    ，對於他共同正犯所實施之行為，亦應共同負責（最高法院
    32年上字第1905號判例意旨參照）。換言之，共同實施犯罪
    行為之人，在合同意思範圍以內，各自分擔犯罪行為之一部
    ，相互利用他人之行為，以達其犯罪之目的者，即應對於全
    部所發生之結果，共同負責。另共同正犯之意思聯絡，原不
    以數人間直接發生者為限，即有間接之聯絡者，亦包括在內
    ，如甲分別邀約乙、丙犯罪，雖乙、丙間彼此並無直接之聯
    絡，亦無礙於其為共同正犯之成立（最高法院77年台上字第
    2135號判例意旨參照）。行為人分別基於直接故意與間接故
    意實行犯罪行為，亦可成立共同正犯（最高法院101年度第1
    1次刑事庭會議決議意旨參照）。查一般詐欺集團之犯罪型
    態及模式，自收集被害人個人資料、撥打電話等方式實行詐
    欺、提領詐得款項、繳回贓款、分贓等各階段，乃需由多人
    縝密分工方能完成之集團性犯罪，倘其中有任一環節脫落，
    顯將無法順遂達成詐欺集團詐欺取財之結果。被告於加入上
    開詐欺集團後，雖非居於核心地位，亦未自始至終參與各階
    段之犯行，然其主觀上對該詐欺集團呈現細密之多人分工模
    式及彼此扮演不同角色、分擔相異工作而屬有結構性組織等
    節，已有所認知，且其所參與者既係本件整體詐欺取財犯罪
    計畫不可或缺之重要環節，而與該詐欺集團其他成員間，在
    合同意思範圍內，各自分擔犯罪行為之一部，彼此相互利用
    他人之行為，最終共同達成其等詐欺取財犯罪之目的，自應
    就其參與之詐欺取財犯行，同負全責。被告與「宋浩宇」聯
    繫接洽而同意提供其所開立之華南銀行帳戶、富邦銀行帳戶
    及臺灣中小企銀帳戶，嗣並依「宋浩宇」指示提領楊勝雄、
    鄧美蓉、胡旻各別匯入上開帳戶之受騙款項後，悉數提領交
    予「宋浩宇」，堪認被告與「宋浩宇」係基於直接或間接合
    同之意思範圍內，各自分擔犯罪行為之一部，並相互利用對
    方之行為以達詐欺取財及洗錢之目的，是被告與「宋浩宇」
    及其所屬詐欺集團成年成員間，就事實欄一所載之各次犯行
    ，均有犯意聯絡及行為分擔甚明。
  ㈣再按共同正犯因為在意思聯絡範圍內，必須對於其他共同正
    犯之行為及其結果負責，從而在刑事責任上有所擴張，此即
    「一部行為，全部責任」之謂，而此意思聯絡範圍，亦適為
    「全部責任」之界限，若他犯所實施之行為，超越原計劃之
    範圍，而為其所難預見者，則僅應就其所知之程度，令負責
    任，因此共同正犯之逾越（過剩），僅該逾越意思聯絡範圍
    之行為人對此部分負責，未可概以共同正犯論（最高法院85
    年度台上字第4534號判決、101年度台上字第4673號判決意
    旨參照）。本件勾稽卷存事證，僅足認定被告與「宋浩宇」
    聯繫接觸並依指示行事，雖於楊勝雄等3人遭詐騙之過程，
    或尚有其他詐騙集團成員參與其中，然尚乏積極事證足以證
    明被告對於該「宋浩宇」所屬詐騙集團成員如何施行詐術，
    或集團成員人數等加重構成要件犯行有所認識，揆諸上開說
    明，及依「罪證有疑，利於被告」之原則，自難單憑此類犯
    罪常有多名共犯分工參與之臆測，遽認本件符合刑法第339
    條之4第1項第2款所定「三人以上共同犯之」之要件而以該
    條罪名相繩。
　㈤綜上所述，本案事證明確，被告共同詐欺及共同洗錢等犯行
    ，均堪予認定。
三、論罪
　㈠核被告如事實欄一㈠至㈢所為，均係犯刑法第339條第1項之詐
    欺取財罪及洗錢防制法第14條第1項、第2條第2款之洗錢罪
    。公訴意旨雖記載被告係犯刑法第30條第1項、第339條第1
    項之幫助詐欺取財罪嫌及違反洗錢防制法第14條第1項違背
    同法第2條第2款之洗錢罪嫌云云（見起訴書第4頁），惟被
    告已參與提領詐欺所得金錢之構成要件行為，並非僅止於幫
    助犯，業據本院認定如前，此部分業經檢察官於原審時當庭
    更正（見原審卷第35頁），並由原審及本院均踐行刑事訴訟
    法第95條之告知義務（見原審卷第35頁、本院卷第88頁），
    無礙被告防禦權之行使，惟因正犯與幫助犯，僅係犯罪型態
    （即正犯與從犯之分）與得否減刑有所差異，其適用之基本
    法條及所犯罪名並無不同，尚無變更起訴法條之必要（最高
    法院108年度台上字第3676號判決要旨參照）。
  ㈡被告與「宋浩宇」間就上開各次詐欺及洗錢犯行，均有犯意
    聯絡及行為分擔，應論以為共同正犯。
　㈢被告所犯之共同詐欺取財罪及共同洗錢罪，行為雖非屬完全
    一致，然就該犯行過程以觀，該等行為間，時空相近且部分
    行為重疊合致，有實行行為局部同一之情形且皆為達向告訴
    人等詐得款項之單一犯罪目的及預定計畫內所為各階段行為
    ，法律上應評價為一行為同時觸犯共同詐欺取財罪及共同洗
    錢罪，各為想像競合犯，均應依刑法第55條前段規定，從一
    重之共同洗錢罪處斷。
　㈣詐欺取財罪既係為保護個人之財產法益而設，則關於行為人
    詐欺犯罪之罪數計算，除非存在時間或空間上之全部或局部
    之重疊關係，否則原則上自應依遭受詐騙之被害人人數定之
    。而就不同被害人所犯之詐欺取財行為，受侵害之財產監督
    權既歸屬各自之權利主體，且犯罪時間或空間亦有相當差距
    ，是被告如事實欄一㈠至㈢所示犯行，犯意各別，行為互殊，
    應分論併罰。
　㈤洗錢防制法第16條第2項規定：「犯前二條之罪，於偵查或審
    判中自白者，減輕其刑。」所謂於偵查或審判中自白，所陳
    述之事實，即其所承認之全部或主要犯罪事實，在實體法上
    已合於犯罪構成要件之形式為已足，不以自承所犯罪名為必
    要，至於行為人之行為應如何適用法律，屬法院就所認定之
    事實，本於職權如何為法律上評價之問題。查被告於本院審
    理中，就其所提領之詐得款項，已依「宋浩宇」之指示轉交
    一情，業已坦承在卷（見本院卷第94頁），應認被告符合洗
    錢防制法第16條第2項之規定，就其事實欄一㈠至㈢所示各次
    犯行，均予減輕其刑。
四、上訴之判斷
　㈠原審認被告罪證明確，而予依法論科，固非無見。惟被告於
    本院審理時就事實欄一㈠至㈢所載詐欺及洗錢等犯行業已坦承
    不諱，已如前述，原審未及審酌被告於本院審理期間坦承犯
    行，而未依洗錢防制法第16條第2項自白規定予以減輕其刑
    ，顯有未合。
  ㈡被告初於上訴意旨固否認犯行，辯稱：伊並不認識被害人，
    亦未參與詐騙云云。然查，我國銀行或其他金融機構業者對
    於申辦存款帳戶使用並無特殊資格及使用目的之限制，故凡
    有意申辦存款帳戶之人，均可自行前往銀行或其他金融機構
    申辦，殊無借用或租用他人金融帳戶使用之理，倘不自行申
    辦金融帳戶，反無故向他人借用或租用，依常理即認使用他
    人金融帳戶之行徑，極可能與犯罪密切相關，並藉此規避有
    犯罪偵查權限之機關循線追查之可能。況一般合法公司苟有
    收款需求，依商業交易常情，必以公司名義申請金融帳戶使
    用，咸無可能使用與公司素無關連亦乏信賴基礎之被告申設
    之金融帳戶作為客戶匯款之用，蓋此僅徒增遭被告藉機凍結
    帳戶侵吞款項之風險而已，此同屬一般社會經驗所得知悉之
    常理。又觀諸「宋浩宇」承諾支付被告之報酬高達提領金額
    之百分之4，亦即被告應徵工作無庸面試，工作內容亦未涉
    及任何專業技術，僅於提供金融帳戶並按指示提款再交予「
    宋浩宇」，便可獲取高額報酬，其付出之時間勞力與獲得之
    報酬顯不相當，明顯不合常情，當知悉此一工作係屬違法行
    為，所提領之款項為不法所得，否則何需提供如此高薪，並
    以此種迂迴、隱晦之方式交付提領之款項；參諸被告收取款
    項、交付款項時間接近，若係來源合法之款項，實難想像有
    即時領款、取款之急迫性，被告卻仍聽從指示提供帳戶供轉
    帳使用，並前往提領款項隨即轉交「宋浩宇」，顯與詐騙集
    團對一般民眾施行詐術，致民眾陷於錯誤而匯款後，為免被
    害人因發覺有異而報警處理，致無法領取詐欺所得，或於提
    款後為避免追緝，乃須即時、迅速地領取、轉交犯罪所得之
    犯罪模式相同。參以被告並非年幼無知或毫無社會經驗與智
    識之人，對於從事詐騙之人利用人頭帳戶收取詐騙款項後提
    領而遮斷資金流動軌跡以逃避國家追訴、處罰之犯罪型態，
    本應有所知悉，是其於「宋浩宇」提供顯不合理之高價報酬
    徵求任何人皆得免費申辦之金融帳戶並依指示代為提領款項
    ，更應能得悉「宋浩宇」從事之工作，絕非合法而與財產犯
    罪相關，是其仍提供其所申設之華南銀行帳戶、富邦銀行帳
    戶、臺灣中小企銀帳戶由「宋浩宇」作為不法使用，再將匯
    入上開帳戶內來源不明之金錢即恐屬詐欺取財等犯罪所得之
    贓款，依指示提領交予「宋浩宇」，將使執法機關難以追查
    各筆贓款之流向各情，實難謂毫無認知可言。觀之被告於偵
    查中亦自承：「（你有無想過這個行為可能會幫助他人犯罪
    ？）有，因為一直提領那麼多錢，我提第一次之後我覺得怪
    怪的，我跟我老公說，我老公說如果是要匯給公司，應該要
    匯到公司帳戶，不是匯到我的帳戶」等語（見臺灣宜蘭地方
    檢察署108年度偵字第5511號卷【下稱偵卷】第136頁反面）
    ，益徵被告對於提供其所開設之上開帳戶並按指示提領來源
    不明之匯入款項再交予「宋浩宇」，可能涉及不法行為與犯
    罪所得之風險有所認識，僅因貪圖報酬，恃其交付金融帳戶
    供作匯款之用，客觀上無所損失，主觀上確具縱提供上開帳
    戶將遭利用作為收取詐騙贓款之工具，提領匯入帳戶之來源
    不明金錢將產生遮斷資金流動軌跡及掩飾、隱匿上開詐欺犯
    罪所得之本質、來源及去向而逃避國家追訴、處罰之效果，
    亦不違反其本意之不確定故意至明。況被告於本院審理時，
    坦承有事實欄一所載詐欺及洗錢等犯行，並有如理由欄二㈠
    所載各項證據在卷可稽，俱如前述，足見被告確實有本件詐
    欺及洗錢等犯行甚明，故其於上訴之初，空言否認，實屬無
    據。然其於本院審理時，改以其坦承犯行，請求從輕量刑為
    由，指摘原判決量刑過重，尚屬有理由，應由本院予以撤銷
    改判。
五、科刑審酌事項
　㈠爰以行為人之責任為基礎，審酌被告不循正途獲取所需，知
    悉目前社會詐欺犯罪猖獗，民眾因詐欺犯罪所生損害甚鉅，
    竟貿然參與詐騙集團，擔任「車手」提領詐騙款項，非但助
    長社會詐欺之風氣，擾亂金融交易秩序，致使無辜民眾受騙
    ，造成事實欄一所示告訴人等受有財產損害，且隱匿或掩飾
    該等特定犯罪所得之去向及所在，使檢警單位難以追緝，顯
    見其法治觀念已有嚴重偏差，迄未賠償告訴人等所受之財產
    損失，所為顯不可取；惟念及被告於本案詐欺集團內擔任提
    供帳戶及提領款項之「車手」角色，非犯罪主導者，暨衡酌
    其自述國中畢業之教育程度，已婚育有1子，因精神狀況無
    法工作，並領有輕度身心障礙證明之生活狀況（見原審卷第
    55、57頁）等一切情狀，分別改量處如附表一宣告刑及沒收
    欄所示之刑，並均諭知罰金易服勞役之折算標準。
　㈡關於數罪併罰之案件，如能俟被告所犯數罪全部確定後，於
    執行時，始由該案犯罪事實最後判決之法院所對應之檢察署
    檢察官，聲請該法院裁定之，無庸於每一個案判決時定其應
    執行刑，則依此所為之定刑，不但能保障被告（受刑人）之
    聽審權，符合正當法律程序，更可提升刑罰之可預測性，減
    少不必要之重複裁判，避免違反一事不再理原則情事之發生
    。被告如附表一所示之3罪，固有可合併定應執行刑之情況
    ，惟揆前揭說明，宜俟被告所犯數罪全部確定後，於執行時
    由檢察官聲請裁定，爰不予定其應執行之刑，附此敘明。
　㈢按行為經法院評價為不法之犯罪行為，且為刑罰科處之宣告
    後，究應否加以執行，乃刑罰如何實現之問題。依現代刑法
    之觀念，在刑罰制裁之實現上，宜採取多元而有彈性之因應
    方式，除經斟酌再三，認確無教化之可能，應予隔離之外，
    對於有教化、改善可能者，其刑罰執行與否，則應視刑罰對
    於行為人之作用而定。倘認有以監禁或治療謀求改善之必要
    ，固須依其應受威嚇與矯治之程度，而分別施以不同之改善
    措施（入監服刑或在矯治機關接受治療）；反之，如認行為
    人對於社會規範之認知並無重大偏離，行為控制能力亦無異
    常，僅因偶發、初犯或過失犯罪，刑罰對其效用不大，祇須
    為刑罰宣示之警示作用，即為已足，此時即非不得緩其刑之
    執行，並藉違反緩刑規定將入監執行之心理強制作用，謀求
    行為人自發性之改善更新。而行為人是否有改善之可能性或
    執行之必要性，固係由法院為綜合之審酌考量，並就審酌考
    量所得而為預測性之判斷，但當有客觀情狀顯示預測有誤時
    ，亦非全無補救之道，法院仍得在一定之條件下，撤銷緩刑
    （參刑法第75條、第75條之1），使行為人執行其應執行之
    刑，以符正義。由是觀之，法院是否宣告緩刑，有其自由裁
    量之職權，而基於尊重法院裁量之專屬性，對其裁量宜採取
    較低之審查密度，祇須行為人符合刑法第74條第1項所定之
    條件，法院即得宣告緩刑，與行為人犯罪情節是否重大，是
    否坦認犯行並賠償損失，並無絕對必然之關聯性（最高法院
    102年度台上字第4161號判決意旨參照）。查被告於未曾受
    有期徒刑以上刑之宣告等事實，有本院被告前案紀錄表在卷
    可按，本院審酌被告雖未與告訴人等3人達成和解，迄今亦
    未賠償其等財產損失，然被告為本件犯行時，因先前住院休
    養，開銷甚大而急需工作（見偵卷第9頁反面），一時貪念
    ，致觸法網，且觀諸上開前案紀錄表，被告除本件所犯之罪
    外，亦無其他案件在偵查或審理中，故被告經此教訓，當知
    警惕而無再犯之虞，可藉違反緩刑規定將入監執行之心理強
    制作用，謀求被告自發性之改善更新，本院綜核各情，認所
    宣告之刑，以暫不執行為適當，爰依刑法第74條第1項第1款
    之規定，均宣告緩刑2年（緩刑之效力不及於沒收），並應
    於本判決確定後6個月內向公庫支付2萬元，以啟自新。另為
    使被告深切記取教訓，強化法治觀念，導正偏差行為，使其
    於緩刑期內能深知警惕，避免再度犯罪，爰併依刑法第74條
    第2項第8款規定，諭知被告應於緩刑期內完成2場次之法治
    教育課程，復依刑法第93條第1項第2款之規定，諭知於緩刑
    期間付保護管束，期使被告於保護管束期間確切明瞭其行為
    所造成之損害，培養正確法治觀念，並深自惕勵。至法治教
    育課程如何執行，宜由檢察官考量其所犯罪名，依法治教育
    執行機關（構）之地域、特性為適當之安排。另被告如違反
    本院所定上開命其履行之事項情節重大，足認原宣告之緩刑
    難收預期效果，而有執行刑罰之必要者，得依刑法第75條之
    1第1項第4款撤銷其緩刑宣告，併此敘明。
六、沒收
  ㈠查扣案如附表二編號1至3所示之金融機構存摺等物，均為被
    告所有，分別供其提領上開帳戶內款項所用之物，業據被告
    陳明在卷（見原審卷第54頁），爰併於各次犯罪罪刑項下宣
    告沒收。又被告雖供稱「宋浩宇」本已允諾支付提領款項百
    分之4之報酬，然皆未支付等語（見原審卷第55頁、本院卷
    第94頁），又依卷內證據，尚無從認定被告確已實際取得前
    揭報酬，即無從依刑法第38條之1第1、3項規定併予宣告沒
    收追徵。
　㈡另按洗錢防制法第18條第1項固規定「犯第14條之罪，其所移
    轉、變更、掩飾、隱匿、收受、取得、持有、使用之財物或
    財產上利益，沒收之；犯第15條之罪，其所收受、持有、使
    用之財物或財產上利益，亦同」，而採取義務沒收主義，只
    要合於前述規定，法院即應為相關沒收之諭知，然該洗錢行
    為之標的是否限於行為人所有者始得宣告沒收，法無明文，
    且實務上一向認為倘法條並未規定「不問屬於犯罪行為人與
    否均沒收」時，自仍以屬於被告所有者為限，始應予諭知沒
    收。查被告既已將自其上開帳戶各提領之詐騙所得款項，全
    數交予「宋浩宇」，而非被告所持有、支配，自無庸依洗錢
    防制法第18條第1項前段規定諭知沒收，附此敘明。
據上論斷，應依刑事訴訟法第369條第1項前段、第364條、第299
條第1項前段，判決如主文。　　
本案經檢察官黃明正提起公訴，被告提起上訴後，檢察官楊四猛
到庭執行職務。
中　　華　　民　　國　　110 　年　　12　　月　　28　　日
                  刑事第二十一庭審判長法　官　林怡秀
                              　　    法　官　蔡羽玄
                              　      法　官　胡宜如
以上正本證明與原本無異。
如不服本判決，應於收受送達後20日內向本院提出上訴書狀，其
未敘述上訴之理由者並得於提起上訴後20日內向本院補提理由書
（均須按他造當事人之人數附繕本）「切勿逕送上級法院」。
                                      書記官　黃芝凌
中　　華　　民　　國　　110 　年　　12　　月　　28　　日
附錄：本案論罪科刑法條全文
中華民國刑法第339條
意圖為自己或第三人不法之所有，以詐術使人將本人或第三人之
物交付者，處5年以下有期徒刑、拘役或科或併科50萬元以下罰
金。
以前項方法得財產上不法之利益或使第三人得之者，亦同。
前二項之未遂犯罰之。
洗錢防制法第2條
本法所稱洗錢，指下列行為：
一、意圖掩飾或隱匿特定犯罪所得來源，或使他人逃避刑事追訴
    ，而移轉或變更特定犯罪所得。
二、掩飾或隱匿特定犯罪所得之本質、來源、去向、所在、所有
    權、處分權或其他權益者。
三、收受、持有或使用他人之特定犯罪所得。
洗錢防制法第14條
有第二條各款所列洗錢行為者，處7年以下有期徒刑，併科新臺
幣5百萬元以下罰金。
前項之未遂犯罰之。
前二項情形，不得科以超過其特定犯罪所定最重本刑之刑。

附表一：
編號 犯罪事實 宣告刑及沒收 1 事實欄一㈠ 徐嘉妤共同犯洗錢防制法第十四條第一項之洗錢罪，處有期徒刑貳月，併科罰金新臺幣壹萬元，罰金如易服勞役，以新臺幣壹仟元折算壹日。扣案如附表二編號1所示之物沒收。 2 事實欄一㈡ 徐嘉妤共同犯洗錢防制法第十四條第一項之洗錢罪，處有期徒刑貳月，併科罰金新臺幣壹萬元，罰金如易服勞役，以新臺幣壹仟元折算壹日。扣案如附表二編號2所示之物沒收。 3 事實欄一㈢ 徐嘉妤共同犯洗錢防制法第十四條第一項之洗錢罪，處有期徒刑貳月，併科罰金新臺幣壹萬元，罰金如易服勞役，以新臺幣壹仟元折算壹日。扣案如附表二編號3所示之物沒收。 

附表二：
編號 名稱 1 華南商業銀行羅東分行存摺1本及提款卡1枚　 2 臺北富邦銀行羅東分行存摺1本及提款卡1枚 3 臺灣中小企業銀行羅東分行存摺1本及提款卡與印鑑各1枚